臺灣臺北地方法院刑事裁定　
111年度聲字第1618號
聲明異議人
即  受刑人  陳家煌




上列聲明異議人即受刑人因恐嚇取財得利案件，對於臺灣臺北地
方檢察署檢察官執行之指揮（100年度觀執更磨字第17號），聲
明異議，本院裁定如下：
    主  文
聲明異議駁回。
    理  由
一、聲明異議意旨略以：聲明異議人即受刑人陳家煌（下稱受刑
    人）前因恐嚇取財得利案件，經本院於民國99年4月20日以9
    9年度易字第109號判決，依刑法第90條第1項規定對其宣告
    「於刑之執行前，令入勞動場所，強制工作3年」，然依司
    法院釋字第812號解釋文之意旨，已就刑法第90條所定強制
    工作部分違反憲法第8條、第23條，自該解釋公布之日起失
    其效力，故聲請請求撤銷上開強制工作處分等語。
二、程序部分：
  ㈠按受刑人以檢察官執行之指揮為不當者，得向諭知該裁判之
    法院聲明異議，刑事訴訟法第484條定有明文。該條所稱「
    諭知該裁判之法院」，乃指對被告之有罪判決，於主文內實
    際宣示其主刑、從刑之裁判而言，若判決主文並未諭知主刑
    、從刑，係因被告不服該裁判，向上級法院提起上訴，而上
    級法院以原審判決並無違誤，上訴無理由，因而維持原判決
    諭知「上訴駁回」者，縱屬確定之有罪判決，但因對原判決
    之主刑、從刑未予更易，其本身復未宣示如何之主刑、從刑
    ，自非該條所指「諭知該裁判之法院」。反之，若上級法院
    以原審判決有所違誤而撤銷改判，並諭知科刑判決，即具體
    宣示主刑、從刑者，因已更易原判決之主刑、從刑，而非維
    持原審判決予以駁回，就其所宣示之主刑、從刑，自屬該條
    所稱「諭知該裁判之法院」。
  ㈡經查，受刑人因恐嚇取財得利案件，經本院以99年度易字第1
    09號判決判處有期徒刑1年4月，並應於刑之執行前，令入勞
    動場所，強制工作3年。嗣經受刑人提起上訴，經臺灣高等
    法院以99年度上易字第1282號判決駁回上訴確定在案等情，
    此有上開判決、臺灣高等法院被告前案紀錄表附卷可查，揆
    諸上開說明，諭知該裁判之法院應為本院，本院就本件應有
    管轄權，合先敘明。
三、實體部分：
　㈠按受刑人以檢察官執行之指揮為不當者，得向諭知該裁判之
    法院聲明異議，刑事訴訟法第484條定有明文。是對於刑之
    執行得聲明異議之事由，僅限於「檢察官執行之指揮為不當
    」者，而此所稱「檢察官執行之指揮不當」，應指檢察官有
    積極執行指揮之違法及其執行方法有不當等情形而言。又司
    法院於110年12月10日公布釋字第812號解釋文：「中華民國
    94年2月2日修正公布並自95年7月1日施行之刑法第90條第1
    項及第2項前段規定：『（第1項）有犯罪之習慣或因遊蕩或
    懶惰成習而犯罪者，於刑之執行前，令入勞動場所，強制工
    作。（第2項前段）前項之處分期間為3年。』95年5月30日修
    正公布並自同年7月1日施行之竊盜犯贓物犯保安處分條例第
    3條第1項規定：『18歲以上之竊盜犯、贓物犯，有犯罪之習
    慣者，得於刑之執行前，令入勞動場所強制工作。』同條例
    第5條第1項前段規定：『依本條例宣告之強制工作處分，其
    執行以3年為期。』就受處分人之人身自由所為限制，均違反
    憲法第23條比例原則，與憲法第8條保障人身自由之意旨不
    符，均應自本解釋公布之日起失其效力。自本解釋公布之日
    起，確定終局裁判所宣告之強制工作，尚未執行或執行未完
    畢者，應免予執行；受處分人應另執行徒刑者，自本解釋公
    布之日起至檢察官指揮執行徒刑之日止，其在原勞動場所等
    候執行徒刑之期間，應算入執行徒刑之期間」。
　㈡受刑人前因恐嚇取財得利案件，經本院宣告刑之執行前強制
    工作3年，上訴後經臺灣高等法院駁回上訴確定等情，業如
    前述。嗣受刑人於102年3月13日執行強制工作完畢，並於10
    2年3月14日起接續執行有期徒刑刑期等情，有臺灣高等法院
    被告前案紀錄表、臺灣臺北地方檢察署111年9月27日北檢邦
    磨99執保171字第1119086704號函、100年觀執更磨字第17號
    指揮書回證在卷可查。從而，前揭判決既經確定，已生實質
    之確定力，並經執行完畢，參諸司法院釋字第812號解釋理
    由說明：「法院依系爭規定1至7宣告強制工作，自屬合法有
    效，亦不因本解釋而生實質違法情事，縱嗣經本解釋宣告違
    憲，係自公布當日起發生效力，亦無從否定過去符合憲法要
    求具公益性質之法秩序事實。」，足見前開解釋文並無「已
    執行強制工作期間，應算入執行徒刑期間」之旨，益徵檢察
    官於前述司法院解釋公布之日前，依確定裁判宣告之刑前強
    制工作指揮執行，核屬正當。受刑人徒憑己見，泛言應就上
    開強制工作之執行指揮予以撤銷，難認有據，自不可採。
四、綜上所述，本件檢察官之指揮執行，並無不法，受刑人指摘
    檢察官之指揮執行不當，並無可採，其聲明異議，為無理由
    ，應予駁回。
五、依刑事訴訟法第486條，裁定如主文。
中　　華　　民　　國　　111 　年　　9 　　月　　30　　日
　　　　　　　　　刑事第二庭    法　官　黃靖崴
以上正本證明與原本無異。
如不服本裁定，應於裁定送達後5日內向本院提出抗告狀。因疫
情而遲誤不變期間，得向法院聲請回復原狀。
                                書記官  阮弘毅
中　　華　　民　　國　　111 　年　　9 　　月　　30　　日